臺灣彰化地方法院刑事判決　　　　　　　　100年度易字第7號
公　訴　人　臺灣彰化地方法院檢察署檢察官
被　　　告　黃氏秋水
上列被告因詐欺案件，經檢察官提起公訴（99年度偵緝字第664
號），本院判決如下：
    主    文
黃氏秋水幫助意圖為自己不法之所有，以詐術使人將本人之物交
付，處有期徒刑參月，如易科罰金，以新臺幣壹仟元折算壹日。
    犯罪事實
一、黃氏秋水能預見交付金融機構帳戶之存摺及金融卡予姓名、
    年籍不詳之他人使用，將可能被該人或其所屬之犯罪集團用
    於掩飾身份，以避免遭警方查緝，進而便利渠等實施詐欺等
    財產犯罪，竟仍在不違背其本意之情形下，基於幫助他人詐
    欺取財之犯意，於民國98年5月22日後至99年1月12日間之某
    時，在不詳地點，將其所有之第一商業銀行太平分行帳號：
    00000000000 號帳戶（下稱第一銀行太平分行帳戶）之存摺
    、金融卡及密碼，提供予真實姓名年籍不詳之成年人及其所
    屬之詐欺集團成年成員使用，容認他人作為詐欺取財之工具
    。嗣該真實姓名年籍不詳之成年人及所屬該詐騙集團成年成
    員旋基於意圖為自己不法所有之犯意聯絡，由該詐騙集團內
    之不詳成員於99年1月12日18時20分許、18時51 分許，撥打
    電話予林妤襄，先後向其詐稱為網路購物之賣家及郵局行員
    ，佯稱林妤襄因網路購物之付款方式遭送貨人員誤勾選為分
    期付款，每月將持續自林妤襄之帳戶內扣款新臺幣（下同）
    1300元，需按指示操作自動櫃員機取消云云，致使林妤襄因
    而陷於錯誤，遂於同日20時36分許，至第一商業銀行設於臺
    中市○○路688 號之自動櫃員機，並依其指示操作自動櫃員
    機，而將4 萬7000元之款項匯至黃氏秋水之前開第一銀行太
    平分行帳戶內，所匯款項並旋遭提領一空。嗣經林妤襄查覺
    有異報警處理，始循線查知上情。
二、案經臺中縣警察局太平分局報告臺灣臺中地方法院檢察署呈
    請臺灣高等法院檢察署檢察長令轉臺灣彰化地方法院檢察署
    檢察官偵查起訴。
    理    由
一、按被告以外之人（包括證人、鑑定人、告訴人、被害人及共
    同被告等）於審判外之陳述雖不符刑事訴訟法第159 條之1
    至第159 條之4 等4 條之規定，而經當事人於審判程序同意
    作為證據，法院審酌該言詞陳述或書面陳述作成時之情況，
    認為適當者，亦得為證據；當事人、代理人或辯護人於法院
    調查證據時，知有刑事訴訟法第159 條第1 項不得為證據之
    情形，而未於言詞辯論終結前聲明異議者，視為有前項之同
    意，同法第159 條之5 定有明文。立法意旨在於傳聞證據未
    經當事人之反對詰問予以核實，原則上先予排除。惟若當事
    人已放棄反對詰問權，於審判程序中表明同意該等傳聞證據
    可作為證據；或於言詞辯論終結前未聲明異議，基於尊重當
    事人對傳聞證據之處分權，及證據資料愈豐富，愈有助於真
    實發見之理念，且強化言詞辯論主義，使訴訟程序得以順暢
    進行，上開傳聞證據亦均具有證據能力。查，有關以下所引
    用被告以外之人於審判外之言詞或書面陳述，而不符合刑事
    訴訟法第159 條之1 至第159 條之4 之規定者，雖屬傳聞證
    據，業經本院於審理時當庭提示而為合法之調查，被告並未
    於言詞辯論終結前爭執其證據能力，本院審酌前開證據之取
    得，無違法或不當之情形，且亦無顯不可信之情況，並與認
    定本案事實具有關聯性，本院認為適當，依刑事訴訟法第15
    9 條之5 之規定，均具有證據能力。
二、訊據被告黃氏秋水矢口否認有何幫助詐欺取財之犯行，辯稱
    ：伊並沒有將該帳戶之存摺、提款卡及密碼交給別人，伊也
    是警察找伊做筆錄時，才知道該帳戶之存摺、提款卡及密碼
    遺失了，有可能是伊從臺中市太平區搬家到彰化縣二林鎮時
    遺失該帳戶之存摺、金融卡及密碼云云。惟查：
（一）被害人林妤襄於前述時、地，受不詳詐欺集團之成年成員
      詐騙，致陷於錯誤，而匯款前揭金額至被告之上開第一銀
      行太平分行帳戶等情，業據證人即被害人林妤襄於警詢中
      指述綦詳（警卷第3 頁至第4 頁），並有被告上開第一銀
      行太平分行之開戶資料及交易明細資料1 份（警卷第5 頁
      至第8 頁、本院卷第9 頁至第18頁）、證人即被害人林妤
      襄提出之自動櫃員機交易明細表1 紙（警卷第9 頁）在卷
      可稽，足見被告所申設之上開第一銀行太平分行帳戶確遭
      詐欺集團成員作為實施詐欺取財犯罪之用。
（二）按刑法上之故意，分為直接故意（確定故意）與間接故意
      （不確定故意）。行為人對於構成犯罪之事實，明知並有
      意使其發生者，為直接故意；行為人對於構成犯罪之事實
      ，預見其發生而其發生並不違背其本意者，為間接故意。
      又幫助犯之成立，以行為人主觀上認識被幫助者正欲從事
      犯罪或係正在從事犯罪，且該犯罪有既遂之可能，而其行
      為足以幫助他人實現構成要件者，即具有幫助故意，並不
      以行為人確知被幫助者係犯何罪名為必要。而按金融機構
      之帳戶為個人理財之工具，為便利大眾使用此一理財工具
      ，以資活絡資金供需，對於申請開設金融帳戶並無設有任
      何特殊之限制，一般民眾皆能自由申請開戶，並得同時在
      不同金融機構申請多數存款帳戶使用，乃眾所周知之事實
      ，依一般人之社會生活經驗，倘係經由合法管道之收入或
      支出，其於金融帳戶之存放及提領，本可自行向金融行庫
      開立帳戶後使用，殊無大費周章使用他人帳戶之必要，況
      且近來詐騙案件層出不窮，詐騙集團多利用人頭帳戶做為
      出入帳戶，不僅廣為媒體所披載，亦經政府一再宣導提醒
      注意，尤以現今各地金融機構所設自動提款機莫不設定轉
      帳之警示畫面，或張貼警示標語，促請使用大眾注意，衡
      諸目前社會以電視、報紙甚至網路等管道流通資訊之普及
      程度，以及使用自動提款機從事提款、轉帳交易之頻繁，
      苟見有陌生人不思以自己名義申請開立帳戶，反而向不特
      定人蒐集或收購他人之金融機構帳戶使用，自屬可疑。再
      者，一般而言，欲使用提款卡領取款項者，須於金融機構
      所設置之自動櫃員機上依指令操作，並輸入正確之密碼，
      方可順利領得款項，若非帳戶所有人同意、授權而告知提
      款卡密碼等情況，單純持有金融卡之人，欲隨機輸入號碼
      而領取款項之機會，不法之人任意輸入號碼而與正確之密
      碼相符者，機率微乎其微，況且，倘非事先自願提供提款
      卡及密碼，所有人隨時都有可能報警或向銀行掛失而不能
      使用，是以詐欺集團在大費週章，施以詐術，使被害人受
      騙並匯款後，為確保該帳戶不為人所掛失，並順利提領詐
      騙款項，遂行詐欺之目的，衡情當不會任意使用他人遺失
      之帳戶提款卡。又被告於案發時係成年之人，已有相當之
      生活經驗，而被告提供其所有之上開帳戶存摺、金融卡連
      同密碼予他人，對於該他人利用其帳戶向他人詐取財物實
      施犯罪，仍屬被告所能預見，且容任該項犯罪行為之繼續
      實現，其主觀上並無不致發生該項犯罪結果之確信，足徵
      前揭犯罪行為仍不違其本意，是被告主觀上有幫助他人詐
      欺取財之不確定故意，亦堪認定。
（三）被告雖辯以上情，然被告於偵訊中供稱：伊係於98年12月
      從南投縣搬家至彰化縣芳苑鄉時遺失上開帳戶云云（偵卷
      第11頁），惟被告於本院審理時復辯稱：系爭帳戶是伊96
      年間在臺中市太平區的皇冠紙杯公司上班時轉帳薪資所用
      ，但伊離職後就一直放在伊位於太平的住處，伊一共在太
      平住了7、8個月，並於98年10月搬家到彰化縣芳苑鄉後再
      搬到及彰化縣二林鎮，系爭帳戶之存摺、金融卡應該是從
      臺中搬到彰化時遺失的云云（本院卷第21頁），則被告究
      係從南投縣搬家至彰化縣時遺失帳戶？或係從臺中市搬家
      至彰化縣時遺失帳戶？前後供述顯然歧異，本院審酌被告
      雖為越南籍人士，然已來台多年，並領有身份證，且於本
      院審理時亦得就前夫李順興為南投人、其工作地點為位於
      臺中市太平區之皇冠紙杯公司等節逐一確切指明，當無不
      知南投縣與臺中市之區別，則其歧異之供述，顯有避就之
      情，是否可信，甚有疑義。況且，被告於警詢及偵訊中均
      供稱：伊很久沒有使用第一銀行太平分行的帳戶，所以沒
      有注意到不見，是搬家後才發現存摺、提款卡及密碼都不
      見了，但因為該帳戶內沒有錢，所以一直沒有去報警云云
      （警卷第1 頁反面、偵卷第11頁），核與被告上開辯稱之
      詞，關於其究係搬家後即知道系爭帳戶存摺、金融卡及密
      碼遺失之事，抑係經警察通知才知悉遺失，亦屬前後矛盾
      之辯述，從而，堪認被告上開所辯，顯屬臨訟卸責之詞，
      自非可據此而為有利被告之認定。
（四）綜上，被告前揭辯詞核係卸責之詞，並非可信，本案事證
      明確，被告前開幫助詐欺犯行，洵堪認定，應依法論科。
三、按刑法上之幫助犯，係對於犯罪與正犯有共同之認識，而以
    幫助之意思，對於正犯資以助力，未參與實施犯罪構成要件
    之行為者而言（最高法院88年度台上字第1270號判決意旨參
    照）。被告係基於幫助該詐騙集團成員犯詐欺罪而提供前開
    銀行帳戶之存摺、金融卡及密碼，且無任何積極證據證明其
    有參與實施詐欺取財之犯罪構成要件行為，是核被告所為，
    係犯刑法第30條第1 項、第339 條第1 項之幫助詐欺取財罪
    。又被告係以幫助詐欺取財犯罪之意思參與犯罪，為詐欺取
    財之幫助犯，爰依刑法第30條第2 項規定，依正犯之刑減輕
    之。爰審酌被告任意提供上揭銀行帳戶之存摺、金融卡及密
    碼幫助他人詐騙財物，使詐欺者得以隱匿其真實身分，減少
    遭查獲之風險，愈使其肆無忌憚，加深犯罪之猖獗，破壞社
    會秩序甚鉅，惟念及被告本身並未實際參與詐欺取財之犯行
    ，責難性較小，兼衡酌本件被害人所生具體損害，及被告犯
    罪之動機、目的、手段、素行、犯後態度等一切情狀，量處
    如主文所示之刑，並諭知易科罰金之折算標準，以示懲儆。
據上論斷，依刑事訴訟法第299 條第1 項前段，刑法第339 條第
1 項、第30條第1 項、第2 項、第41條第1 項前段，刑法施行法
第1 條之1 ，判決如主文。
本案經檢察官戴連宏到庭執行職務。
中    華    民    國  100     年    3     月    4     日
                  刑事第二庭    審判長法官  石馨文
                                法      官  吳芙如
                                法      官  江彥儀
以上正本證明與原本無異。
如不服本判決應於收受判決後10日內向本院提出上訴書狀，並應
敘述具體理由；其未敘述上訴理由者，應於上訴期間屆滿後20日
內向本院補提理由書（均須按他造當事人之人數附繕本）「切勿
逕送上級法院」。
告訴人或被害人對於判決如有不服具備理由請求檢察官上訴者，
其上訴期間之計算係以檢察官收受判決正本之日期為準。
中    華    民    國   100    年    3     月    4     日
                                書  記  官  黃明慧
附錄本案論罪科刑法條:
刑法第30條
（幫助犯及其處罰）
幫助他人實行犯罪行為者，為幫助犯。雖他人不知幫助之情者，
亦同。
幫助犯之處罰，得按正犯之刑減輕之。
刑法第339條第1項
（普通詐欺罪）
意圖為自己或第三人不法之所有，以詐術使人將本人或第三人之
物交付者，處 5 年以下有期徒刑、拘役或科或併科 1 千元以下
罰金。